臺灣高等法院高雄分院民事判決　　　　 100年度重上字第61號
上　訴　人　李蘭枝
　　　　　　吳建龍
共　　　同
訴訟代理人　李昭榮
被 上 訴人　徐榮貞
訴訟代理人　楊文國
被 上 訴人　李秀蕊
兼訴訟代理人范盛楠
上列當事人間請求拆屋還地等事件，上訴人對於民國100 年6 月
14日臺灣屏東地方法院99年度重訴字第38號第一審判決提起上訴
，本院於100 年10月19日言詞辯論終結，判決如下：
    主  文
上訴駁回。
第二審訴訟費用由上訴人連帶負擔。
    事實及理由
一、被上訴人主張：訴外人屏東縣內埔地區農會（下稱內埔農會
    ）前向原審法院聲請以96年度執字第27066 號清償借款強制
    執行事件（下稱系爭96年執行事件），查封拍賣訴外人即債
    務人曾廷芸所有而由上訴人占有使用之屏東縣內埔鄉○○段
    2754、2755、2756、2757、2758、2759、2760地號等7 筆土
    地（下稱系爭分割前土地）及土地上門牌號碼屏東縣內埔鄉
    ○○村里○路86之1 號暫編989 建號未辦保存登記房屋1 棟
    （下稱系爭房屋）。原審法院於98年11月19日進行第三次拍
    賣時，由被上訴人徐榮貞及李秀蕊（下稱徐榮貞等2 人）共
    同以總價新台幣（下同）11,680,000元得標拍定後，徐榮貞
    等2 人並持原審法院於98年12月21日核發之系爭分割前土地
    不動產權利移轉證書，於99年1 月6 日辦竣所有權移轉登記
    ，應有部分各為2 分之1 。李秀蕊隨於99年1 月7 日將系爭
    分割前土地應有部分2 分之1 贈與其夫即被上訴人范盛楠，
    並於同年月20日辦理所有權移轉登記。徐榮貞及范盛楠（下
    稱范盛楠等2 人）於99年4 月間合併分割系爭分割前土地為
    6 筆，並於同年月6 日辦竣共有物分割登記，其中分割後同
    段2754地號面積2597平方公尺、2754-3地號面積2648平方公
    尺、2754-4地號面積2640平方公尺土地3 筆土地分歸徐榮貞
    單獨所有（下稱系爭徐榮貞土地）；另同段2754-1地號面積
    2500平方公尺、2754-2地號面積2500平方公尺、2754-5地號
    面積2640平方公尺土地3 筆則分歸范盛楠單獨所有（下稱系
    爭范盛楠土地，兩者合稱系爭土地，與系爭房屋，下稱系爭
    房地）。又上訴人李蘭枝另出資興建與系爭房屋同一門牌號
    碼暫編990 建號未辦保存登記房屋（下稱系爭990 號建物）
    ，而系爭990 號建物經原審法院囑託屏東縣潮州地政事務所
    （下稱潮州地政）派員測量結果，其範圍包括如附圖所示編
    號Ａ及Ａ1 面積合計288 平方公尺，屬於一層加強磚造加蓋
    鐵皮住宅與棚架之建物，其中Ａ部分之面積200 平方公尺落
    於2754-1地號土地，Ａ1 部分面積88平方公尺座落於2754-2
    地號土地上。被上訴人於取得系爭房地所有權後，屢次催請
    上訴人遷讓交還系爭房地未果。再者，上訴人共同占用系爭
    房地，致徐榮貞不能使用系爭徐榮貞土地；范盛楠不能使用
    系爭范盛楠土地；徐榮貞等2 人不能使用系爭房屋，各受有
    相當於系爭房地租金之損害，爰參酌系爭房屋拍定價額384,
    000 元及系爭土地申報地價均為每平方公尺184 元等情。依
    民法第767 條第1 項所有物返還請求、第184 條第1 項、第
    185 條第1 項共同侵權行為損害賠償請求權，聲明：（一）
    上訴人應將系爭房屋如附圖所示Ｂ部分面積20平方公尺、Ｂ
    1 部分面積134 平方公尺及Ｃ部分面積206 平方公尺建物遷
    讓交還徐榮貞等2 人，並應自98年12月21日起至遷讓交還上
    開房屋之日止，按月連帶給付徐榮貞等2 人各1,876 元。（
    二）李蘭枝應將系爭990 號建物如附圖所示Ａ部分面積200
    平方公尺及Ａ1 部分面積88平方公尺建物拆除，並應與吳建
    龍將座落屏東縣內埔鄉○○段2754-1、2754-2、2754-5地號
    土地交還范盛楠；暨將座落屏東縣內埔鄉○○段2754、2754
    -3、2754-4地號土地交還徐榮貞，並自99年4 月6 日起至交
    還上開土地之日止，按月連帶給付徐榮貞、范盛楠各12,090
    元、11,715元。（三）願供擔保，請准宣告假執行（原審漏
    未記載於被上訴人此部分聲明，惟被上訴人已於原審聲明【
    見原審卷一第67頁】，而原判決亦於主文及理由內論斷）。
二、上訴人則以：原審法院迄未將系爭房地點交被上訴人，故曾
    廷芸並不喪失系爭房地之占有權源。又徐榮貞等2 人雖因拍
    定而取得系爭房地所有權，惟既尚未受交付而占有系爭房地
    ，則有關買賣系爭房地之利益及危險，仍應由徐榮貞等2 人
    承擔。至范盛楠雖自李秀蕊處受贈而取得系爭范盛楠土地之
    所有權，然依上揭說明，其仍應承受李秀蕊上開應負擔之危
    險。而按曾廷芸既得有權繼續占有使用系爭房地，則上訴人
    自曾廷芸處取得系爭房地之使用收益權，自非無權占有，不
    構成侵權行為，被上訴人均無理由等語，資為抗辯。並聲明
    ：（一）被上訴人之訴駁回。（二）如受不利判決，願供擔
    保，請准宣告免為假執行（原審漏未記載上訴人聲明，惟上
    訴人已於原審聲明【見原審卷一第109 頁】，且原判決亦於
    主文及理由內論斷）。
三、原審判決（一）上訴人應將系爭房屋如附圖所示Ｂ部分面積
    20平方公尺、Ｂ1 部分面積134 平方公尺及Ｃ部分面積206
    平方公尺建物遷讓交還徐榮貞等2 人，並應自98年12月28日
    起至遷讓交還上開房屋之日止，按月連帶給付徐榮貞等2 人
    各1,501 元。（二）李蘭枝應將系爭990 號建物如附圖所示
    Ａ部分面積200 平方公尺及Ａ1 部分面積88平方公尺建物拆
    除，並應與吳建龍將座落屏東縣內埔鄉○○段2754-1、2754
    -2 、2754-5 地號土地交還范盛楠；暨將座落屏東縣內埔鄉
    ○○段2754、2754-3、2754-4地號土地交還徐榮貞，並自99
    年4 月6 日起至交還上開土地之日止，按月連帶給付徐榮貞
    、范盛楠各9,648 元、8,955 元。暨為供擔保假執行及免假
    執行之諭知，且駁回被上訴人其餘之訴及假執行之聲請。上
    訴人就其不利部分，提起上訴，並於本院聲明：（一）原判
    決不利於上訴人部分廢棄。（二）上開廢棄部分，被上訴人
    在原審之訴駁回。被上訴人均聲明：上訴駁回。
四、兩造不爭執事項
（一）內埔農會前向原審法院聲請以系爭96年執行事件，查封拍
      賣訴外人即債務人曾廷芸所有而由上訴人占有使用之屏東
      縣內埔鄉○○段2754、2755、2756、2757、2758、2759、
      2760地號等7 筆土地及土地上門牌號碼屏東縣內埔鄉○○
      村里○路86之1 號暫編989 建號未辦保存登記房屋1 棟。
      原審法院於98年11月19日進行第三次拍賣時，由被上訴人
      徐榮貞及李秀蕊共同以總價11,680,000元得標拍定後，徐
      榮貞等2 人並持原審法院於98年12月21日核發而於98年12
      月28日收受送達之系爭土地不動產權利移轉證書，於99年
      1 月6 日辦竣所有權移轉登記，應有部分各為2 分之1 。
      李秀蕊隨於99年1 月7 日將系爭土地應有部分2 分之1 贈
      與其夫即被上訴人范盛楠，並於同年月20日辦理所有權移
      轉登記。徐榮貞及范盛楠於99年4 月間合併分割系爭土地
      為6 筆，並於同年月6 日辦竣共有物分割登記，其中分割
      後同段2754地號面積2597平方公尺、2754-3地號面積2648
      平方公尺、2754-4地號面積2640平方公尺土地3 筆土地分
      歸徐榮貞單獨所有；另同段2754-1地號面積2500平方公尺
      、2754-2地號面積2500平方公尺、2754-5地號面積2640平
      方公尺土地3 筆則分歸范盛楠單獨所有。
（二）內埔農會曾另案訴請確認曾廷芸與李蘭枝間就系爭分割前
      土地之租賃關係不存在；就系爭房屋之買賣關係不存在，
      經原審法院以93年度訴字第323 號及本院94年度上易字第
      117 號判決內埔農會勝訴確定（下稱系爭93年確認事件）
      。
（三）原審法院以97年度訴字第231 號第三人異議之訴事件（下
      稱系爭97年異議事件）確定判決，認定李蘭枝出資興建門
      牌號碼屏東縣內埔鄉○○村里○路86之1 號暫編990 建號
      未辦保存登記房屋。系爭990 號建物經原審法院囑託潮州
      地政派員測量結果，其範圍包括如原審判決附圖所示編號
      Ａ及Ａ1 面積合計288 平方公尺，屬於一層加強磚造加蓋
      鐵皮住宅與棚架之建物，其中Ａ部分之面積200 平方公尺
      落於2754-1地號土地，Ａ1 部分面積88平方公尺座落於27
      54-2地號土地上。
（四）李蘭枝曾以徐榮貞、李秀蕊、范盛楠及曾廷芸為另案被告
      ，訴請１、確認就新埔段2755地號土地、面積2233平方公
      尺全部，2756地號土地、面積2109平方公尺全部（下稱系
      爭另案確認土地，經合併分割於同段2754、2754-1、2754
      -2地號土地內），暨系爭房屋之優先購買權存在；２、范
      盛楠應塗銷於99年1 月20日，以贈與為原因所為系爭另案
      確認土地之所有權移轉登記；３、李秀蕊及徐榮貞應塗銷
      於99年1 月6 日所為系爭另案確認土地之所有權移轉登記
      。經原審法院以98年度訴字第637 號及本院以99年度上字
      第202 號判決李蘭枝敗訴，李蘭枝上訴最高法院後，亦經
      最高法院以100 年度台上字第529 號裁定駁回而告確定（
      下稱系爭98年確認及塗銷事件）。
（五）系爭房屋經原審法院囑託潮州地政派員測量結果，其範圍
      包括如附圖所示編號Ｂ、Ｂ1、Ｂ2之石綿蓋瓦豬舍及編號
      Ｃ之一層加強磚造住宅與棚架，其中B 部分面積20平方公
      尺座落於2754地號土地，Ｂ1 部分面積134 平方公尺及Ｃ
      部分面積206 平方公尺均座落於2754-1地號土地，另Ｂ2
      部分面積17平方公尺則座落於非被上訴人所有之同段2730
      地號土地上（後述上訴人應遷讓系爭房屋部分，僅限於附
      圖編號Ｂ、Ｂ1 及Ｃ部分之建物，此部分下稱系爭房屋應
      遷讓部分）。
（六）系爭96年執行事件查封拍賣之系爭分割前土地及系爭房屋
      ，迄未經曾廷芸交付徐榮貞等2 人占有。曾廷芸於徐榮貞
      等2 人拍定系爭分割前土地及系爭房屋前，將系爭分割前
      土地及系爭房屋交由上訴人共同占有使用。
（七）系爭房屋拍定價額為384,000 元，系爭土地（分割前及分
      割後）申報地價均為每平方公尺184 元。
五、兩造於本院協商爭執事項：（一）上訴人有無合法占用系爭
    房地之權利？（二）徐榮貞等2 人依民法第767 條所有物返
    還請求權，請求上訴人應自系爭房屋應遷讓部分遷出，並將
    系爭房屋應遷讓部分交還徐榮貞等2 人；並依共同侵權行為
    損害賠償請求權，請求上訴人自98年12月28日即徐榮貞等2
    人取得執行法院核發系爭房屋權利移轉證書之日起至遷讓交
    還系爭房屋應遷讓部分之日止，按月連帶給付徐榮貞及李秀
    蕊各1,876 元（計算式：系爭土地及系爭房屋申報總價年息
    10% 12月2 人＝1,876 元），有無理由？范盛楠等2 人
    依民法第767 條除去妨害請求權，請求李蘭枝應將系爭990
    號建物拆除，並於拆除後，與吳建龍將同段2754地號、2754
    -3地號、2754-4地號土地交還徐榮貞；另將同段2754-1地號
    、2754-2地號、2754-5地號土地交還范盛楠；暨依共同侵權
    行為損害賠償請求權，請求上訴人應自99年4 月6 日即范盛
    楠等2 人登記為系爭分割後土地單獨所有人之日起至交還上
    開土地之日止，按月連帶給付徐榮貞、范盛楠各12,090元、
    11,715元（計算式：土地面積土地申報地價10% 12=
    每月相當於租金之損害賠償），有無理由？茲分述如下：
（一）上訴人有無合法占用系爭房地之權利？
  １、按所有人對於無權占有或侵奪其所有物者，得請求返還之
      。對於妨害其所有權者，得請求除去之。民法第767 條第
      1 項定有明文。上訴人抗辯：被上訴人迄未實際占有系爭
      房地，故曾廷芸並不喪失系爭房地之占有權源。又徐榮貞
      等2 人雖因拍定而取得系爭房地所有權，惟既尚未受交付
      而占有系爭房地，則有關買賣系爭房地之利益及危險，仍
      應由徐榮貞等2 人承擔。至范盛楠雖自李秀蕊處受贈而取
      得系爭范盛楠土地之所有權，然依上揭說明，其仍應承受
      李秀蕊上開應負擔之危險。而按曾廷芸既得有權繼續占有
      使用系爭房地，則上訴人自曾廷芸處取得系爭房地之使用
      收益權，自非無權占有。此外，系爭990 號建物對於占用
      之土地，亦具有法定地上權云云。固援引曾廷芸與李蘭枝
      於95年5 月15日簽訂之土地租賃契約（下稱95年5 月租約
      ）、曾廷芸與吳建龍95年7 月11日簽訂之土地及其上建物
      租賃契約（下稱95年7 月租約）及曾廷芸與吳建龍於97年
      11月10日就上開95年7 月11日租約於屆期續訂之租賃契約
      （下稱97年續訂租約）各1 件附卷（以上均影本，見原審
      卷一第204 頁正反面，原審卷二第56頁正反面）為證。惟
      被上訴人否認之，並以前詞置辯。
  ２、民法第373 條危險負擔抗辯部分：
（１）經查，徐榮貞等2 人共同標得系爭房地後，並持原審法院
      於98年12月21日核發之系爭土地不動產權利移轉證書，於
      99年1 月6 日辦竣系爭土地所有權移轉登記，應有部分各
      為2 分之1 。李秀蕊隨於99年1 月7 日將系爭土地應有部
      分2 分之1 贈與其夫范盛楠，並於同年月20日辦理所有權
      移轉登記。徐榮貞及范盛楠於99年4 月間合併分割系爭土
      地為6 筆，並於同年月6 日辦竣共有物分割登記，其中分
      割後同段2754地號面積2597平方公尺、2754-3地號面積26
      48平方公尺、2754-4地號面積2640平方公尺土地3 筆土地
      分歸徐榮貞單獨所有；另同段2754-1地號面積2500平方公
      尺、2754-2地號面積2500平方公尺、2754-5地號面積2640
      平方公尺土地3 筆則分歸范盛楠單獨所有乙節，為兩造所
      不爭執，業如前述，堪認徐榮貞等2 人自98年12月21日起
      共有系爭房屋；范盛楠等2 人自99年1 月20日起共有系爭
      土地，彼等所有權均各為2 分之1 。
（２）次查，被上訴人既分別共有系爭房屋及系爭土地之所有權
      ，揆諸民法第767 條物上請求權規定，除上訴人對於系爭
      房地具有正當占用權源，得執以對抗被上訴人外，凡有關
      債務人即原系爭房地所有權人曾廷芸與徐榮貞等2 人（不
      及於范盛楠，因范盛楠與曾廷芸間並不存在買賣契約關係
      ）間基於買賣契約關係得相互主張之權義關係，固因法院
      拍賣仍屬私法性質之買賣關係，除強制執行法另有規定外
      ，仍適用一般買賣契約之規定，惟基於債之相對性，亦僅
      止於曾廷芸得否以出賣人地位抗辯問題，要以買賣關係以
      外之第三人即上訴人無涉。上訴人自不得以其與曾廷芸間
      存有債之關係，因而本於其所謂債之關係，執曾廷芸與徐
      榮貞等2 人間之買賣債權債務關係，以對抗徐榮貞等2 人
      。足見上訴人抗辯：被上訴人迄未實際占有系爭房地，故
      曾廷芸並不喪失系爭房地之占有權源。又徐榮貞等2 人雖
      因拍定而取得系爭房地所有權，惟既尚未受交付而占有系
      爭房地，則有關買賣系爭房地之利益及危險，仍應由徐榮
      貞等2 人承擔。而范盛楠自李秀蕊處受贈而取得系爭范盛
      楠土地之所有權，仍應承受李秀蕊上開應負擔之危險云云
      ，洵屬無據。況徐榮貞等2 人既已取得系爭房地所有權，
      縱因未經原審法院點交拍定物而取得系爭房地之占有，亦
      屬對於拍賣行為採私法說之情形下，曾廷芸於點交系爭房
      地前，仍得為履行其買賣債務而有權占有系爭房地，故徐
      榮貞等2 人不得以曾廷芸無權占有，本於物上請求權請求
      交付系爭房地，然並不排除被上訴人本於買賣標的物給付
      請求權，請求曾廷芸交付系爭房地。至曾廷芸以外之第三
      人包括上訴人，既未與徐榮貞等2 人成立任何買賣契約關
      係，要不得以前揭理由，排除徐榮等2 人行使系爭房地之
      物上請求權，併予敘明。
  ３、系爭房地租賃權及法定地上權之抗辯：
（１）上訴人固以前揭情詞，辯稱其取得系爭房地之租賃權及法
      定地上權云云。經查，系爭96年執行事件查封拍賣之系爭
      分割前土地及系爭房屋，雖因曾廷芸於徐榮貞等2 人拍定
      系爭分割前土地及系爭房屋前，將系爭分割前土地及系爭
      房屋交由上訴人共同占有使用，故於拍賣公告載明系爭分
      割前土地及系爭房屋拍定後不點交。惟此僅屬執行法院對
      於上訴人是否有權占用系爭分割前土地及系爭房屋，並無
      實體審認權，上訴人要不得以執行法院上開拍定後不點交
      之記載，執以抗辯其有權占有上述房地。
（２）次查，內埔農會於系爭93年確認事件中，訴請確認曾廷芸
      與李蘭枝間就系爭分割前土地之租賃關係不存在；就系爭
      房屋之買賣關係不存在，經判決內埔農會勝訴確定乙節，
      業如前述，堪予認定。倘參酌系爭93年確認事件判決理由
      記載：李蘭枝抗辯其自80年7 月24日起，向曾廷芸承租系
      爭分割前土地，租期20年，每年租金50,000元，20年租金
      1 次付清等事實，並不可採；暨曾廷芸於89年6 月20日將
      系爭房屋以350,000 元出售予李蘭枝，亦不足採信等情相
      互以觀，堪認李蘭枝所謂自80年7 月24日起向曾廷芸承租
      系爭分割前土地，租期至100 年7 月23日止，並以350,00
      0 元價格，向曾廷芸購買系爭房屋云云，均不可採信。而
      按系爭93年確認事件係本院於95年3 月30日宣判，且因屬
      不得上訴第三審案件，故於宣示判決日即為確定乙節，亦
      有本院94年上易字第117 號判決附卷可稽，堪予認定。又
      李蘭枝及曾廷芸於系爭93年確認事件在95年3 月30日判決
      確定後，旋於95年5 月15日復就系爭分割前土地簽訂租賃
      契約，並將租賃期間定為自95年5 月15日起至100 年7 月
      23日止，顯係針對系爭93年確認事件判決李蘭枝及曾廷芸
      有關土地租賃部分敗訴確定後，為規避該確定判決效力，
      另行為之，自難採信。是李蘭枝執95年5 月租約，抗辯其
      取得系爭土地之租賃權云云，洵屬無據。
（３）又查，李蘭枝於系爭98年確認及塗銷事件中，以徐榮貞、
      李秀蕊、范盛楠及曾廷芸為被告，分別訴請：確認就新埔
      段2755地號土地、面積2233平方公尺全部，2756地號土地
      、面積2109平方公尺全部（經合併分割於同段2754、2754
      -1、2754-2地號土地內），暨系爭房屋之優先購買權存在
      ；范盛楠應塗銷於99年1 月20日，以贈與為原因所為系爭
      另案確認土地之所有權移轉登記；李秀蕊及徐榮貞應塗銷
      於99年1 月6 日所為系爭另案確認土地之所有權移轉登記
      ，經判決李蘭枝全部敗訴確定乙節，業如前述，堪予認定
      。倘參諸系爭98年確認及塗銷事件判決理由記載：李蘭枝
      於起訴時，原主張承租系爭另案確認土地，詎於原審法院
      審理中，復主張基於使用借貸關係使用上開土地，並援用
      土地法第104 條修正理由，主張優先購買權，經原審法院
      認李蘭枝與曾廷芸間就系爭另案確認土地並無租賃關係，
      而判決李蘭枝敗訴後，李蘭枝於上訴後，另具狀提出96年
      5 月租約，主張彼等間就系爭另案確認土地存在新的租賃
      關係。惟李蘭枝前後敘述，游移不一，顯見所為陳述，係
      臨訟編纂之詞，不足採信。況李蘭枝與曾廷芸如有於系爭
      93年確認事件判決確定後，另於95年5 月15日簽訂96年5
      月租約，何以歷經系爭執行事件聲明異議、聲明優先購買
      權存在及原審法院程序等，李蘭枝對此有利之事證，均隻
      字未提，且從未提出該租約，行使合法承租權人之權利，
      益徵該95年5 月租約不實在。至李蘭枝主張其於80年10
      月以前即在土地上合法搭建系爭990 號建物使用，依土地
      法第104 條修正理由、民法第470 條第1 項，可認其為上
      開土地合法使用權人，就土地具有優先購買權，亦因李蘭
      枝自承對於土地並無地上權，典權，復未能舉證證明為土
      地合法承租人，而判決李蘭枝敗訴。而按系爭98年確認及
      塗銷事件，經李蘭枝上訴最高法院後，業據最高法院於10
      0 年4 月7 日判決上訴駁回確定，有判決影本1 件附卷（
      見本院卷第100-101 頁）可稽，堪認李蘭枝就系爭分割前
      土地及系爭房屋，並無任何租賃權或法定地上權存在。詎
      李蘭枝於本件被上訴人請求拆屋還地及遷讓房屋之訴，竟
      又以其於系爭98年確認及塗銷事件所執事由，抗辯其取得
      系爭房地之租賃權，為有權占用系爭房地云云，洵屬無據
      。
（４）再查，吳建龍抗辯：伊與李蘭枝原為夫妻關係，嗣因於90
      年5 月30日與李蘭枝離婚，吳建龍認為未受保障，才與曾
      廷芸簽訂95年7 月租約，向曾廷芸承租系爭分割前土地及
      系爭房屋3 分之1 的使用權利；其後復簽訂97年續訂租約
      ，延續95年7 月租約云云。惟李蘭枝執95年5 月租約，抗
      辯其取得系爭房地之租賃權，不可採信乙節，業如前述。
      則吳建龍再執95年5 月租約其中第2 條約定：「全部，但
      甲方（曾廷芸）保有三分之一租他人之權利」（見原審卷
      一第204 頁）等語，暨95年7 月租約及97年續訂租約第2
      條約定：「租賃範圍：三分之一」等詞，抗辯其取得系爭
      房地3 分之1 的租賃權云云，洵不足採。其次，依吳建龍
      所述，伊因與李蘭枝離婚，為保障其權益，才要求與曾廷
      芸簽訂95年7 月租約。然吳建龍與李蘭枝早於90年5 月30
      離婚乙節，業據吳建龍陳述綦詳，復有戶籍謄本影本1 件
      附卷（見本院卷第104 頁）可稽，堪予認定。衡情，吳建
      龍與李蘭枝既早於90年5 月30日離婚，自不可能於5 年後
      ，出現所謂為保障吳建龍之權益，再由吳建龍向曾廷芸承
      租原由李蘭枝全部承租系爭房地之3 分之1 權利之可能，
      足見吳建龍此部分抗辯，與常情悖離甚遠，委難採信。此
      外，吳建龍如確實取得系爭房地3 分之1 租賃權，何以歷
      經系爭執行事件聲明異議、聲明優先購買權存在等事件，
      均未見吳建龍出面主張其租賃權。凡此，均足以證明吳建
      龍並未取得系爭房地3 分之1 的租賃權。從而，吳建龍執
      前揭情詞，抗辯其取得系爭房地之租賃權，係屬有權占用
      云云，毫不足採。
  ４、綜上，上訴人並無合法占用系爭房地之權利，均堪認定。
（二）徐榮貞等2 人依民法第767 條所有物返還請求權，請求上
      訴人應自系爭房屋應遷讓部分遷出，並將系爭房屋應遷讓
      部分交還徐榮貞等2 人；並依共同侵權行為損害賠償請求
      權，請求上訴人自98年12月28日即徐榮貞等2 人取得執行
      法院核發系爭房屋權利移轉證書之日起至遷讓交還系爭房
      屋應遷讓部分之日止，按月連帶給付徐榮貞及李秀蕊各1,
      876 元（計算式：系爭土地及系爭房屋申報總價年息10%
      12月2 人＝1,876 元），有無理由？范盛楠等2 人依
      民法第767 條除去妨害請求權，請求李蘭枝應將系爭990
      號建物拆除，並於拆除後，與吳建龍將同段2754地號、27
      54-3地號、2754-4地號土地交還徐榮貞；另將同段2754-1
      地號、2754-2地號、2754-5地號土地交還范盛楠；暨依共
      同侵權行為損害賠償請求權，請求上訴人應自99年4 月6
      日即范盛楠等2 人登記為系爭分割後土地單獨所有人之日
      起至交還上開土地之日止，按月連帶給付徐榮貞、范盛楠
      各12,090元、11,715元（計算式：土地面積土地申報地
      價10% 12＝每月相當於租金之損害賠償），有無理由
      ？
  １、徐榮貞等2 人請求部分：
（１）按所有人對於無權占有或侵奪其所有物者，得請求返還之
      。對於妨害其所有權者，得請求除去之。民法第767 條第
      1 項定有明文。次按因故意或過失，不法侵害他人之權利
      者，負損害賠償責任；數人共同不法侵害他人之權利者，
      連帶負損害賠償責任。民法第184 條第1 項前段及第185
      條第1 項前段分別定有明文。又按不動產之買受人對於出
      賣人，固有請求交付不動產及其他給付之權利，然如當事
      人間移轉不動產所有權之契約，曾經有效成立，而買受人
      已有得向第三人主張之所有權，則依民法第767 條、第18
      4 條第1 項之規定，對於無權占有或侵奪其所有物者，得
      請求返還之。對於因故意或過失不法侵害其所有權者，得
      請求賠償其損害（最高法院30年上字第207 號判例要旨參
      照）。
（２）經查，徐榮貞等2 人自98年12月28日取得執行法院核發系
      爭房屋權利移轉證書起而共同所有系爭房屋，上訴人則於
      徐榮貞等2 人拍定系爭房屋前，共同占用系爭房屋，並自
      徐榮貞等2 人取得系爭房屋所有權後，無權占用系爭房屋
      等情，均如前述。則徐榮貞等2 人本於民法第767 條所有
      物返還請求權，請求上訴人應自系爭房屋應遷讓部分遷出
      ，並將系爭房屋應遷讓部分交還徐榮貞等2 人，即屬有據
      。
（３）次查，系爭96年執行事件，查封拍賣曾廷芸所有而由上訴
      人占有使用之系爭房地，並由徐榮貞等2 人以總價11,680
      ,000元得標拍定後，且持原審法院於98年12月21日核發，
      同年12月28日收受送達之不動產權利移轉證書，於99年1
      月6 日辦竣應有部分各2 分之1 土地所有權移轉登記等情
      ，為上訴人所不爭執，堪認上訴人對於徐榮貞等2 人取得
      系爭房地所有權，知之甚詳。此外，上訴人亦知悉系爭93
      年確認事件，判決確定曾廷芸與李蘭枝間就系爭分割前土
      地租賃關係不存在，暨就系爭房屋之買賣關係不存在確定
      ，竟仍繼續占用系爭房地，並拒絕遷讓及交付系爭房地，
      揆諸前揭說明，即屬故意共同不法侵害徐榮貞等2 人之所
      有權。從而，徐榮貞等2 人本於共同侵權行為損害賠償請
      求權，請求上訴人自98年12月28日即徐榮貞等2 人取得執
      行法院核發系爭房屋權利移轉證書之日起至遷讓交還系爭
      房屋應遷讓部分之日止，按月連帶給付徐榮貞等2 人損害
      金，即屬有據。
（４）至徐榮貞等2 人各請求上訴人連帶給付1,876 元（計算式
      ：系爭土地及系爭房屋申報總價年息10% 12月2 人＝
      1,876 元）部分，上訴人則認為徐榮貞等2 人主張之損害
      額過高。經查，原審判決准許徐榮貞等2 人各得請求上訴
      人按月連帶給付之損害額為1,501 元，並駁回徐榮貞等2
      人其餘損害額之請求，而按徐榮貞等2 人並未就此敗訴部
      分提起上訴，則原審駁回徐榮貞等2 人之部分損害額，即
      非本院審究之範圍，先予敘明。次按，城市地方房屋之租
      金，以不超過土地及其建築物申報總價額年息百分之十為
      限。土地法第97條第1 項定有明文。而徐榮貞等2 人依據
      共同侵權行為損害賠償請求權，請求上訴人賠償損害時，
      自得以徐榮貞等2 人得使用系爭房屋，因上訴人之占用，
      致無法使用之損害。再者，徐榮貞等2 人之損害，亦得參
      酌所受相當於租金之損害，蓋徐榮貞等2 人如取回系爭房
      屋，除得自用外，亦可不自用，而出租他人，並收取租金
      ，是應收而未收取之租金，亦屬徐榮貞等2 人之損害額。
      據此，自得適用上開土地法之規定。本院審酌系爭房屋之
      拍定價額為384,000 元，系爭土地之申報地價均為每平方
      公尺184 元，為兩造所不爭執；暨系爭房屋應遷讓部分範
      圍，包括如附圖所示編號Ｂ、Ｂ1 、Ｂ2 之石綿蓋瓦豬舍
      及編號Ｃ之一層加強磚造住宅與棚架，其中B 部分面積20
      平方公尺座落於2754地號土地，Ｂ1 部分面積134 平方公
      尺及Ｃ部分面積206 平方公尺均座落於2754-1地號土地，
      亦為兩造所不爭執等房地使用現況與其繁榮程度，認系爭
      土地部分如以申報地價年息8%計算相當於租金之損害額，
      應屬相當。從而，徐榮貞等2 人就系爭房屋應遷讓部分之
      損害額，請求上訴人應自98年12月28日起至返還系爭房屋
      之日止，各按月連帶給付1,501 元｛計算式：（拍定價額
      384,000 元＋土地申報地價即【20＋134 ＋206 平方公尺
      】×184 元）×8%÷12月÷2 人＝1,501 ，四捨五入｝，
      即屬有據。上訴人抗辯此部分損害額之請求過高云云，要
      屬無據。
  ２、范盛楠等2 人請求部分：
（１）經查，徐榮貞及范盛楠於99年4 月間合併分割系爭土地為
      6 筆，並於同年月6 日辦竣共有物分割登記，其中分割後
      同段2754地號面積2597平方公尺、2754-3地號面積2648平
      方公尺、2754-4地號面積2640平方公尺土地3 筆土地分歸
      徐榮貞單獨所有；另同段2754-1地號面積2500平方公尺、
      2754-2地號面積2500平方公尺、2754-5地號面積2640平方
      公尺土地3 筆則分歸范盛楠單獨所有。而上訴人則於范盛
      楠等2 人取得系爭土地前，共同占用系爭土地，並自范盛
      楠等2 人取得系爭土地所有權後，無權占用系爭土地，其
      中李蘭枝並於系爭土地上搭建取得系爭990 號建物等情，
      均如前述。則范盛楠等2 人本於民法第767 條除去妨害請
      求權，請求李蘭枝應將系爭990 號建物拆除，並於拆除後
      ，與吳建龍將同段2754地號、2754-3地號、2754-4地號土
      地交還徐榮貞；另將同段2754-1地號、2754-2地號、2754
      -5地號土地交還范盛楠；暨依共同侵權行為損害賠償請求
      權，請求上訴人應自99年4 月6 日即范盛楠等2 人登記為
      系爭分割後土地單獨所有人之日起至交還上開土地之日止
      ，按月連帶給付使用系爭土地之損害金，即屬有據。
（２）至徐榮貞及范盛楠各請求上訴人連帶給付12,090元、11,7
      15元（計算式：土地面積土地申報地價10% 12＝每
      月相當於租金之損害額），上訴人則認為范盛楠等2 人主
      張之損害額過高。經查，原審判決准許徐榮貞及范盛楠各
      得請求上訴人按月連帶給付之損害額為9,648 元及8,955
      元，並駁回范盛楠等2 人其餘損害額之請求，而按范盛楠
      等2人 並未就此敗訴部分提起上訴，則原審駁回范盛楠等
      2 人之部分損害額，即非本院審究之範圍，先予敘明。次
      按，第97條之規定，於租用基地建築房屋均準用之，為土
      地法第105 條所明定。而范盛楠等2 人依據共同侵權行為
      損害賠償請求權，請求上訴人賠償損害時，自得以范盛楠
      等2 人得使用系爭土地，因上訴人之占用，致無法使用之
      損害。再者，范盛楠等2 人之損害，亦得參酌所受相當於
      租金之損害，蓋范盛楠等2 人如取回系爭土地，除得自用
      外，亦可不自用，而出租他人，並收取租金，是應收而未
      收取之租金，亦屬彼2 人之損害額。據此，自得適用上開
      土地法之規定。本院審酌上訴人共同占用之系爭土地，均
      為特定農業區農牧用地，核屬農業發展條例第3 條第11款
      所定之耕地，其申報地價自99年1 月起，均為每平方公尺
      184 元，且各筆土地相互比鄰，有合併使用之利，座落位
      置在內埔鄉○○村里○路，銜接縣道50號道路對外通行，
      四周及里和路沿路大多種植檳榔樹，非屬較為繁榮之地段
      等情，為兩造所不爭執，並有土地登記謄本附卷（見原審
      卷一第38-51 頁、73-78 頁）可稽，且經原審到場勘驗屬
      實，有勘驗筆錄及土地複丈成果圖在卷（見原審卷一第16
      1-162 頁及第172-173 頁）足憑。暨李蘭枝於土地上搭建
      系爭990 號建物等土地使用現況與其繁榮程度，認系爭土
      地部分如以申報地價年息8%計算相當於租金之損害額，應
      屬相當。從而范盛楠等2 人就返還系爭土地之損害額，請
      求上訴人應自99年4 月6 日起至交還系爭土地之日止，按
      月連帶給付徐榮貞9,648 元｛計算式：（土地申報地價即
      2597＋2648＋【2640－20＝2620】平方公尺×184 元×8%
      ）÷12月＝9,648 ，四捨五入｝；按月連帶給付范盛楠8,
      955 元｛計算式：（土地申報地價即2500＋2500＋【0000
      0000 0000 ＝2300】平方公尺×184 元×8%）÷12月＝
      8,955 ，四捨五入｝，即屬有據。上訴人抗辯此部分損害
      額之請求過高云云，要屬無據。
六、綜上所述，徐榮貞等2 人及范盛楠等2 人分別依民法第767
    條第1 項物上請求權、第184 條第1 項及第185 條第1 項共
    同侵權行為損害賠償請求權，請求：（一）上訴人應將系爭
    房屋如附圖所示Ｂ部分面積20平方公尺、Ｂ1 部分面積134
    平方公尺及Ｃ部分面積206 平方公尺建物遷讓交還徐榮貞等
    2 人，並應自98年12月28日起至遷讓交還上開房屋之日止，
    按月連帶給付徐榮貞等2 人各1,501 元。（二）李蘭枝應將
    系爭990 號建物如附圖所示Ａ部分面積200 平方公尺及Ａ1
    部分面積88平方公尺建物拆除，並應與吳建龍將座落屏東縣
    內埔鄉○○段2754-1、2754-2、2754-5地號土地交還范盛楠
    ；暨將座落屏東縣內埔鄉○○段2754、2754-3、2754-4地號
    土地交還徐榮貞，並自99年4 月6 日起至交還上開土地之日
    止，按月連帶給付徐榮貞、范盛楠各9,648 元、8,955 元，
    均有理由，應予准許。原審為被上訴人上開應准許部分勝訴
    之判決，暨就此應准許部分，分別為供擔保假執行及免為假
    執行之諭知，並無不合。上訴意旨指摘原判決此部分判決不
    當，求予廢棄改判，為無理由，應予駁回。
七、本件事證已明確，兩造其餘攻擊防禦方法，核與判決結論不
    生影響，爰不逐一論述，併予敘明。
八、據上論結，本件上訴為無理由，依民事訴訟法第449 條第1
    項、第85條第2 項，判決如主文。
中    華    民    國    100   年    10    月    31    日
                            民事第四庭
                                審判長法官  蔡文貴
                                法      官  謝靜雯
                                法      官  李昭彥
以上正本證明與原本無異。
如對本判決上訴，須於判決送達後20日內向本院提出上訴狀，其
未表明上訴理由者，應於上訴後20日內向本院提出上訴理由書（
均須按他造當事人之人數附繕本）。上訴時應提出委任律師或具
有律師資格之人之委任狀，並依附註條文規定辦理。如委任律師
提起上訴者，應一併繳納上訴審裁判費。
中    華    民    國    100   年    10    月    31    日
                                書  記  官  黃一秋
附註：
民事訴訟法第466 條之1 ：
對於第二審判決上訴，上訴人應委任律師為訴訟代理人，但上訴
人或其法定代理人具有律師資格者，不在此限。
上訴人之配偶、三親等內之血親、二親等內之姻親，或上訴人為
法人、中央或地方機關時，其所屬專任人員具有律師資格並經法
院認適當者，亦得為第三審訴訟代理人。
第1 項但書及第2 項情形，應於提起上訴或委任時釋明之。